【裁判字號】    91,上訴,1916
【裁判日期】    920319
【裁判案由】    強盜等
【裁判全文】
臺灣高等法院臺中分院刑事判決          民國九十一年度上訴字第一九一六號
    上  訴  人  臺灣臺中地方法院檢察署檢察官
    被      告  甲○○
    指定辯護人  本院公設辯護人  王金陵
右上訴人因被告強盜等案件，不服臺灣台中地方法院中華民國九十一年九月二十四日
第一審判決（民國九十一年度訴字第六五二號，起訴案號：臺灣台中地方法院檢察署
民國九十一年度偵字第二五一一號），提起上訴，本院判決如左：
    主    文
原判決關於搶奪、強盜及以不正方法由自動付款設備取得他人之物部分撤銷。
甲○○意圖為自己不法之所有，以強暴脅迫致使不能抗拒，而取他人之物，累犯，處
有期徒刑陸年。
    事    實
一、甲○○曾因竊盜案件，經臺灣臺中地方法院判處有期徒刑四月如易科罰金以三百
    元折算一日確定，甫於民國（下同）九十年十月五日執行完畢。猶不知悔改，於
    九十一年二月二日上午一時四十分許，陪同友人丙○○在設於台中市○區○○路
    一九三號前之郵局自動提款機，由丙○○以其所有之郵政儲金金融卡一張操作提
    款機提款，甲○○俟丙○○提得面額新台幣（下同）一千元之紙鈔一張及取回該
    金融卡後，突自丙○○之背後以腳踢其臀部，待丙○○轉身，疏於防範之際，甲
    ○○隨即意圖為自己不法之所有，搶奪丙○○手中郵政儲金金融卡一張及千元紙
    鈔一張。甲○○又意圖為自己不法之所有，欲以該金融卡提領現金，竟基於傷害
    之犯意，以腳踢丙○○之腹部，致丙○○受有腹部鈍挫傷（此部分判處不受理確
    定在卷），並拉扯丙○○之頭髮，將丙○○拉至公益路與中美街口，以強暴脅迫
    方法逼問金融卡之密碼，丙○○因無力抵抗，無奈告知後，甲○○又拉扯丙○○
    之頭髮，拖拉至前開自動提款機前，喝令丙○○佇立在旁，不得離開，至使丙○
    ○自由意思受到極度壓制而不能抗拒，任由甲○○以正確之密碼操作提款機領款
    ，甲○○遂以丙○○告知之正確密碼，插入金融卡，操作提款機，提領丙○○存
    款帳戶內之存款六萬元，而以此強暴、脅迫之不正方法，由自動付設備強取他人
    之物。適有一名著便衣自稱警察之男子途經該處，見狀詢問丙○○發生何事，甲
    ○○心虛，將盜領之六萬元、金融卡、提款機印製之儲戶交易明細表塞入丙○○
    口袋內，旋即離去，丙○○則自行就醫，並報警處理。嗣於同日十一時十分許，
    經警在台中市○區○○路與梅川東路口查獲甲○○，並在其長褲右口袋內起出前
    述搶得之千元紙鈔一張。
二、案經丙○○訴請台中市警察局第一分局報請原審法院檢察署檢察官偵查起訴。
    理    由
一、訊據被告甲○○堅詞否認有何搶奪、強盜及以不正方法由自動付款設備取得他人
    之物犯行，辯稱：伊與告訴人係男女朋友關係，案發時伊與告訴人因二人感情之
    事發生爭執，伊叫告訴人領一千元給伊，告訴人領完後將提款卡及一千元丟給伊
    ，伊問告訴人金融卡是何人的，並向告訴人借款，告訴人告知係其母親所有者，
    伊不信，告訴人便將提款卡密碼告知，叫伊領領看，伊領六萬元後，便將錢還給
    告訴人各等語。
二、經查被告於警訊中供稱：「她（指告訴人丙○○）心不甘情不願，但還是有領一
    千元（指新台幣，下同）給我。」、「（警問：她領錢時，你如何對待她？你有
    踢她臀部？）有，我有踢她臀部。」、「（警問：然後她就將身上的錢及其他東
    西交給你？）然後她就將身上的幾千元拿給我，後來她還有給我提款卡。」等語
    ，則被告既係要求告訴人提領一千元償還吃宵夜之費用，而告訴人係基不情願之
    心態始提領一千元，告訴人豈有再將提款卡交予被告之理？如若告訴人係基於自
    由意思將提款卡自行交予被告，被告何須腳踢告訴人之臀部？被告此部分之辯解
    有悖常情，謂被告無搶奪告訴人所持有之提款卡之犯行，孰可置信？雖告訴人嗣
    於審理中翻異前詞，陳稱其領完一千元後，將錢與提款卡一起交付被告，惟其於
    原審審理及本院行調查時之陳述不能遽予採信。
三、告訴人於警訊及審理中之指述雖不一致，不無瑕疵，而原審以：「告訴人在審理
    中所指關於提款卡及一千元係告訴人交給被告，而被告之所以問提款卡密碼，是
    因為二人為男女朋友，被告不相信告訴人所言，故以提款卡試領等基本事實，核
    與被告在警訊（此部分警訊筆錄未記載）及審理中之供述大致相符；且案發時，
    告訴人甫遭其男友之被告毆打，並受有傷害，是其於該情境及精神狀態之下，在
    警訊時所言不免會有誇大之處，是應以告訴人於審理中所指述之情節為可採。」
    ，然衡情論理，告訴人之指述與被告之供詞不同，本為事理之常，並不得以此不
    同之點即謂告訴人之指述不得採為證據，易言之，告訴人之指述非必與被告之供
    述相符或大致相符，始可採信；且告訴人與被告係男女朋友，關係親密，其並於
    原審審理中當庭就被告所涉之傷害部分撤回告訴，顯見告訴人於原審及本院行調
    查中之指述有迴護被告之虞，從而，原判決所持之論點，容有欠洽。再者，提款
    卡之密碼非係告訴人自行告知被告，蓋其後被告雖有以告訴人之提款卡在郵局提
    款機提領六萬元。惟被告於警訊中實際供述：「（警問：你總共踢她（指告訴人
    ）幾下？）踢她及拉她頭髮共三、四下吧。」、「（警問：拉她頭髮到哪裡？）
    拉到中美街。」、「（警問：拉她到中美街欲何事？）因為她不想讓我知道她提
    款卡密碼，而我想我是她男朋友，我就拉她到那邊叫她說出來，她說號碼是四四
    一三，她說裡面沒什錢，我就不信，我就去試試看；我叫她等我一下，我就按最
    多六萬元，而提款機真的跑出錢來，那時剛好有便衣（指員警）剛好來領錢。」
    、「警問：為何你要逼問丙○○提款卡密碼？）因為她不想讓我知道，而我身上
    沒錢，想說我是她男朋友。」」（警問：曹小姐說她不要讓你知道提款卡密碼，
    為何你還要打她？）因為她愈不想讓我知道去領她的錢，我就愈要知道，我就逼
    她講，她跟我說裡面沒什麼錢，我就試試看按最多六萬元，錢就跑出來。」、「
    （警問：錢及提款卡？）那時員警擋在前面，我就在後面將錢及提款卡塞給丙○
    ○，然後我就走了。」等詞，其又於偵查中供稱：「有（指打告訴人），我打她
    之後又逼問她密碼。」，依被告上開供述內容，可知被告因身上沒錢，欲知告訴
    人之提款卡密碼以便提領，而告訴人原不欲告知被告，被告因而以傷害之方式逼
    方告訴人說出密碼，至為明確。又被告於審理中雖辯稱：伊與告訴人係男女朋友
    ，案發當時伊與告訴人因二人感情之事發生爭執，伊叫告訴人領一千元給伊，告
    訴人領完後將提款卡及一千元丟給伊；伊問告訴人金融卡是何人的，並向告訴人
    借錢，告訴人告知係其母親所有者，伊不信，告訴人便將提款密碼告訴伊，叫伊
    領領看，伊領六萬元後便將錢還給告訴人云云，然被告於警訊時並未為如此辯述
    ，且被告取得告人之提款卡係因搶奪而來，已如前述，再被告果係欲向告訴人借
    錢，何以領得六萬元後，又於便衣員警查看時，私下將提款卡及六萬元塞進告訴
    人口袋，迅即離去，凡此在在足見被告所辯之不可採。被告既因缺錢，而以強暴
    脅迫方式逼問告訴人密碼，且已領得六萬元，惟因便衣員警趨前查看，其才將錢
  及提款卡塞還告訴人，應有為自己不法之所有之意圖至明，此外，並有千元紙鈔
    、金融卡各一張（均為影本）、贓物領據、診斷證明、郵政儲戶交易明細表各一
    份在卷可稽，被告以搶奪、強盜、並不正方法由自動付款設備取他人之物等犯行
    ，洵可認定，應予以依法論科。
四、核被告甲○○所為，係犯刑法第三百二十五條第一項之搶奪罪（指金融卡及千元
    鈔各一張部分）、修正後第三百二十八條第一項之強盜罪（指強取存款部分）、
    第三百三十九之二第一項之罪（指盜領存款部分）。被告所犯上開三罪間，有方
    法結果之牽連關係，為牽連犯，應從一重之強盜罪處斷。又被告曾因竊盜案件，
    經原審法院判處有期徒刑四月，如易科罰金以三百元折算一日確定，於九十年十
    月五日執行完畢，有全國前案紀錄表一件存卷可參，其於執行完畢後五年內再犯
    本件有期徒刑以上之罪，為累犯，依法加重其刑。原審就上述部分（即傷害罪部
    分經判處公訴不受理確定在卷外），為無罪之諭知，容有未洽，上訴意旨指摘原
    判決不當，為有理由，應由本院將此部分撤銷，爰審酌其犯罪手段、所生危害、
    智識程度等一切情狀，科處如主文第二項所示之刑示懲。
五、據上論斷，應依刑事訴訟法第三百六十九條第一項前段、第三百六十四條、第二
    百九十九條第一項前段、刑法第三百二十八條第一項、第三百二十五條第一項、
    第三百三十九條之二第一項、第五十五條、第四十七條，判決如主文。
本案經檢察官乙○○到庭執行職務。
中      華      民      國      九十二   年       三      月    十九    日
                                    臺灣高等法院臺中分院刑事第六庭
                                          審判長法  官  李  文  雄
                                                法  官  陳  秀  
                                                法  官  陳  嘉  雄
右正本證明與原本無異。
如不服本判決應於收受送達後十日內向本院提出上訴書狀，其未敘述上訴之理由者並
得於提起上訴後十日內向本院補提理由書（均須按他造當事人之人數附繕本）。
                                                書記官  陳  信  和
中      華      民      國      九十二   年       三      月   二十一   日
                                                                        Ａ


司法院資訊處製作；財團法人民間司法改革基金會備份。
